【裁判字號】    98,交易,55
【裁判日期】    990120
【裁判案由】    過失傷害
【裁判全文】
臺灣臺東地方法院刑事判決              98年度交易字第55號
公  訴  人  臺灣臺東地方法院檢察署檢察官
被      告  丁○○
上列被告因過失傷害案件，經檢察官提起公訴（98年度偵字第
1547號），本院判決如下：
    主  文
丁○○因過失傷害人，處有期徒刑貳月，如易科罰金，以新臺幣
壹仟元折算壹日。
    犯罪事實
一、丁○○於民國98年8月12日晚上9時許至翌（13）日凌晨0時
    許，在址設臺東縣臺東市○○路某處之鄉村釣蝦場內飲用酒
    類後（尚未達精神耗弱或心神喪失之程度），明知其於飲酒
    後已達不能安全駕駛動力交通工具之程度，猶駕駛車牌號碼
    5333-GP號自小客車欲返回住處，沿臺東縣臺東市○○路○段
    由東往西方向行駛，至翌日凌晨1時6分許，行經上開未劃標
    線狹路路段之171巷口時，原應注意行駛於未劃標線狹路路
    段，應減速慢行，作隨時停車之準備，且應注意會車相互之
    間隔，而依當時天候為晴，夜間有照明，其所行經之上開柏
    油路面乾燥、無缺陷、無障礙物遮蔽視線、視距良好之環境
    ，並無不能注意之情事，竟因酒力作用導致注意力不集中、
    駕駛操控能力減弱而疏未注意及此，貿然前行，適丙○○騎
    乘車牌號碼PUV-096號重型機車附載其妻甲○○沿同路段由
    西往東方向行駛至該處，即遭丁○○駕駛上開車輛左前車頭
    撞擊上開機車左側車身及該機車附載乘客即甲○○之左腳，
    致丙○○、甲○○人車倒地，使甲○○受有左脛骨骨折、左
    膝部皮膚裂傷、左腳跟部皮膚裂傷等傷害。丁○○於肇事後
    ，立即停留在現場，在有偵查權之員警發覺前，自行向現場
    處理員警當場承認為肇事車輛之駕駛人，並供明自己之年籍
    與肇事經過而接受裁判，嗣經警以呼氣方式檢測其酒精濃度
    高達每公升0.66毫克（所涉公共危險罪嫌，業經本院以98年
    度東交簡字第326號判決判處拘役50日確定），始悉全情。
二、案經甲○○訴由臺灣臺東地方法院檢察署檢察官偵查起訴。
    理  由
一、按被告以外之人於審判外之言詞或書面陳述，除法律有規定
    者外，不得作為證據，刑事訴訟法第159條第1項定有明文。
    經查：
（一）按審判長、受命法官或檢察官，得就鑑定事項有特別知識
      經驗或經政府機關委任有鑑定職務者，選任為鑑定人，或
      囑託醫院、學校或其他相當之機關、團體為鑑定，或審查
      他人之鑑定。鑑定之經過及其結果，應命鑑定人以言詞或
      書面報告，刑事訴訟法第198條、第206條第1項、第208條
      分別定有明文。查卷附臺灣省花東區車輛行車事故鑑定委
      員會98年10月23日花東鑑字第0986101769號函及所檢附之
      鑑定意見書（見偵卷第24至27頁），係該委員會依檢察官
      囑託執行鑑定職務所出具之機關鑑定書面報告，依刑事訴
      訟法第159條第1項及同法第208條第1項準用第206條第1項
      之規定，為傳聞法則之例外，且與本件訴訟上之待證事實
      具有相當之關聯性，自具有證據能力。
（二）次按除顯有不可信之情況外，從事業務之人於業務上或通
      常業務過程所需製作之紀錄文書、證明文書得為證據，刑
      事訴訟法第159條之4第2款定有明文。又醫師執行醫療業
      務時，不論患者係因病尋求診療，或因特殊目的而就醫，
      醫師於診療過程中，應依醫師法第12條之規定製作病歷，
      此一病歷之製作，乃屬醫師於醫療業務上所須製作之紀錄
      文書，而且醫師每一接續看診行為所構成之醫療業務行為
      ，其中縱有因訴訟目的，例如患者被毆傷而尋求醫師之治
      療，對醫師而言，仍屬其醫療業務行為之一部分，自應依
      法製作病歷，則該病歷仍屬業務上所製作之紀錄文書，與
      通常之醫療行為所製作之病歷無殊，自屬刑事訴訟法第
      159條之4第2款所稱從事業務之人於業務上所須製作之紀
      錄文書；而診斷證明書，乃從事醫療業務之醫師，據其業
      務上過程所製作之病歷紀錄製作而成之證明文書，自仍屬
      本條項之證明文書。查卷附財團法人臺東基督教醫院（以
      下簡稱臺東基督教醫院）98年8月13日、98年8月18日診斷
      證明書（見警卷第25頁、偵卷第4頁），乃從事醫療業務
      之醫師，據其業務上親身見聞病患傷勢、診斷治療病患過
      程所製作之病歷紀錄製作而成之證明文書；又依醫師法第
      17 條規定，醫師如無法令規定之理由，不得拒絕診斷書
      之交付。且若出具與事實不符之診斷書，依同法第28條之
      4之規定，處新臺幣（下同）100,000元以上500,000元以
      下罰鍰，得併處限制執業範圍、停業處分1個月以上1年以
      下或廢止其執業執照；情節重大者，並得廢止其醫師證書
      ，其處分非輕，醫師出具時當知所慎重，是其真實性極高
      。此外，復查該等文書並未存有詐偽或虛飾情事而有顯不
      可信之情況，本院審酌該等書面陳述作成時，製作人應無
      受人情施壓或干擾，亦無任何不當取證之情事，依法均有
      證據能力。
（三）末按被告以外之人於審判外之陳述，雖不符同法第159條
      之1至第159條之4之規定，而經當事人於審判程序同意作
      為證據，法院審酌該言詞陳述或書面陳述作成時之情況，
      認為適當者，亦得為證據；又當事人、代理人或辯護人於
      法院調查證據時，知有第159條第1項不得為證據之情形，
      而未於言詞辯論終結前聲明異議者，視為有前項之同意，
      刑事訴訟法第159條之5定有明文。考其立法意旨在於傳聞
      證據未經當事人之反對詰問予以核實，原則上先予排除。
      惟若當事人已放棄反對詰問權，於審判程序中表明同意該
      等傳聞證據作為證據；或於言詞辯論終結前未聲明異議，
      基於尊重當事人對傳聞證據之處分權，及證據資料愈豐富
      ，愈有助於真實發見之理念，且強化言詞辯論主義，使訴
      訟程序得以順暢進行，上開傳聞證據亦均具有證據能力。
      而所謂「審酌該陳述作成時之情況，認為適當」者，係指
      依各該審判外供述證據製作當時之過程、內容、功能等情
      況，是否具備合法可信之適當性保障，加以綜合判斷而言
      （最高法院94年度臺上字第3277號判決可資參照）。查本
      判決所引用之證人丙○○、侯如靜之98年8月13日警察詢
      問筆錄、臺東縣警察局臺東分局道路交通事故現場圖、道
      路交通事故調查報告表（一）、（二）、交通事故處理小
      組取締酒醉駕車違反刑法第185條之3案件觀察紀錄表、道
      路交通事故肇事人自首情形紀錄表、臺東縣警察局舉發違
      反道路交通管理事件通知單等各該被告以外之人所為審判
      外之陳述以及其他書面陳述，雖均屬傳聞證據，且查無符
      合同法第159條之1至第159條之4等情形，惟當事人於本院
      準備程序及審判期日中就證據能力部分均表示無意見而不
      予爭執，且迄至言詞辯論終結前，當事人知悉有同法第
      159條第1項不得為證據之情形，猶未再聲明異議，本院審
      酌上開證據資料製作時之情況，尚無違法不當及證明力明
      顯過低之瑕疵，亦認為以之作為證據應屬適當，依刑事訴
      訟法第159條之5規定，認上揭證據資料均有證據能力。
（四）至卷附現場照片12張暨被告呼氣酒精濃度測試值2紙等件
      （見警卷第19至20、27至32頁、本院卷第27至49頁），均
      係以科學方法之方式拍攝記錄或機械運作所留存之現場影
      像或判讀結果，固具文書證據之外觀，但實際上仍非屬供
      述證據，而為調查犯罪所得之證物，應無傳聞法則之適用
      。而上開現場照片暨被告呼氣酒精濃度測試值均係於案發
      後所拍攝與測試，且均與本件訴訟上之待證事實具有相當
      之關聯性，復經本院依法定調查證據程序提示被告丁○○
      辨識無訛，自均具證據能力。
二、訊據被告固不否認於上揭時地飲酒後駕車肇事，而告訴人甲○○受有如犯罪事實欄所載傷害等事實，惟矢口否認有何公
    訴意旨所稱之過失傷害犯行，辯稱：其已遵守道路交通安全
    規則靠右行駛，並減速慢行，然因肇事路段之路寬僅3公尺
    ，且路旁有電線桿，縱使其即時剎車，亦無足夠空間可供會
    車，並無過失。員警所繪製之道路交通事故現場圖不實，忽
    視丙○○於上開單行道逆向行駛，且未靠右行駛，亦未減速
    慢行，應由告訴人自負車禍事故所造成之傷害責任云云。惟
    查：
（一）告訴人於上揭時、地因被告所駕駛之車輛與證人丙○○所
      騎乘之機車發生擦撞而受有如犯罪事實欄所載之傷勢乙節
      ，業經告訴人於本院審理中指訴歷歷（見本院卷第61頁背
      面），復經證人侯如靜於警詢（見警卷第11至13頁）、證
      人丙○○於警詢及本院審理中證述在卷（見警卷第7至10
      頁、本院卷第60頁背面至第61頁），且為被告所不否認，
      並有告訴人所提出之臺東基督教醫院診斷證明書、臺東縣
      警察局臺東分局道路交通事故現場圖、道路交通事故調查
      報告表（一）、（二）、道路交通事故當事人酒精測定紀
      錄表、交通事故處理小組取締酒醉駕車違反刑法第185條
      之3案件觀察紀錄表、臺東縣警察局舉發違反道路交通管
      理事件通知單及現場照片12張等件在卷可參（見警卷第16
      至19、23、26至32頁、偵卷第4頁），足認被告所為此部
      分不利於己之任意性陳述與事實相符，堪以採信。
（二）按當人飲酒後，若以呼氣酒精濃度測試器測得之濃度達到
      每公升0.5毫克時，其反應較慢，感覺減低，將影響駕駛
      等情事，業經行政院國軍退除役官兵輔導委員會臺北榮民
      總醫院88年8月5日（88）北總內字第26868號函闡釋綦詳
      ；且參考德國、美國之認定標準，對於酒精濃度呼氣已達
      每公升0.55毫克或血液濃度達0.11%以上，肇事率為一般
      正常人之10倍，有法務部88年5月18日法檢字第001669
      號函在卷可佐。復按飲酒至醉，陷於精神耗弱，原為一時
      之精神狀態，非若精神病患之有持續性，故事後判斷行為
      人於行為時是否在酒醉精神耗弱中，無從如對一般精神病
      患得就其生理、精神等狀況為鑑定，因而法院綜合行為人
      行為時各種主客觀情形為合理推斷，自非法所不許（最高
      法院80年度臺上字第3511號判決可資參照）。查被告經以
      呼氣方式檢測其酒精濃度高達每公升0.66毫克，此有道路
      交通事故當事人酒精測定紀錄表1紙在卷可稽（見警卷第
      19頁）；而本件員警於舉發時所使用之器號061311D號呼
      氣酒精測試器，確係領有經濟部標準檢驗局97年8月18日
      所核發之呼氣酒精測試器檢定合格證書（有效期間為1年
      ），亦有該局呼氣酒精測試器檢定合格證書影本附卷可稽
      （見警卷第24頁），是本件員警持以測試之呼氣酒精測試
      器，其測試檢定結果之準確性應堪認定。復依當時天候為
      晴，夜間有照明，其所行經之上開柏油路面乾燥、無缺陷
      、無障礙物遮蔽視線、視距良好之環境，被告猶駕駛車輛
      失控撞擊對向證人丙○○所騎乘之機車等情觀之（詳如下
      述），足見被告於查獲時顯因服用酒類，而達不能安全駕
      駛動力交通工具之程度。然被告自承：其於上開車禍發生
      後，尚能將汽車移至路旁停放等語（見本院卷第61頁），
      參以其於警詢、偵查及本院審理中對於所詢相關案發過程
      、原因及年籍資料均能自行描述說明等情（見警卷第1至6
      頁、偵卷第8至9頁、本院卷第20至21、63至64頁），足認
      被告於行為時之精神狀況，其辨識行為違法或依其辨識而
      行為之能力，並未因酒精影響而顯著減低，未達精神耗弱
      或心神喪失之程度。
（三）被告雖辯稱其已靠右行駛，然因肇事路段之路寬僅3公尺
      ，且路旁有電線桿（按應指路燈），縱使即時剎車靜止，
      亦無足夠空間可供會車云云。惟查：
    1.按刑法上之過失，其過失行為與結果間，在客觀上有相當
      因果關係始得成立。所謂相當因果關係，係指依經驗法則
      ，綜合行為當時所存在之一切事實，為客觀之事後審查，
      認為在一般情形下，有此環境、有此行為之同一條件，均
      可發生同一之結果者，則該條件即為發生結果之相當條件
      ，行為與結果即有相當之因果關係。反之，若在一般情形
      下，有此同一條件存在，而依客觀之審查，認為不必皆發
      生此結果者，則該條件與結果不相當，不過為偶然之事實
      而已，其行為與結果間即無相當因果關係；過失責任之有
      無，應以行為人之懈怠或疏虞與結果之發生，有無相當因
      果關係為斷，所謂相當因果關係，即以所生之結果觀察，
      認為確因某項因素而惹起，又從因素觀察，認為足以發生
      此項結果，始克當之（最高法院76年臺上字第192號、58
      年臺上字第404號判例可資參照）。又汽車駕駛人飲用酒
      類或其他類似物後其吐氣所含酒精濃度超過每公升0.25毫
      克或血液中酒精濃度超過百分之0.05以上者，不得駕車；
      行車速度，依速限標誌或標線之規定，無標誌或標線者，
      行經設有狹路之路段，應減速慢行，作隨時停車之準備；
      又汽車交會時，會車相互之間隔不得少於半公尺，道路交
      通安全規則第93條第1項第2款、第100條、第114條第2款
      分別定有明文。經查：被告係合法考領有駕駛執照之人，
      業經其陳明在卷（見本院卷第63頁背面），是被告對於上
      開道路交通安全規則應知之甚詳。而本件交通事故發生當
      時天候為晴，夜間有照明，其所行經之上開柏油路面乾燥
      、無缺陷、無障礙物遮蔽視線、視距良好，此有上開道路
      交通事故調查報告表（一）、（二）各1份在卷可憑（見
      警卷第17至18頁）；況被告當時駕車所經之路段係屬未畫
      標線狹路，尤應提高警覺，避免因未減速慢行，作隨時停
      車之準備，或未保持會車之安全行車間隔即貿然會車，而
      與對向車輛發生擦撞，是依當時被告之主觀意識認知及客
      觀行車環境，並無使被告不能注意遵循上開道路交通安全
      規則之特殊情事。然被告於應注意、能注意情況下，明知
      其於飲酒後已達不能安全駕駛動力交通工具之程度，竟仍
      執意於飲酒後駕駛動力交通工具，業如上述，其亦得預見
      其意識、判斷及駕駛操控能力因酒精作用顯著降低，可能
      肇事之結果，猶仍為之，而未採取適當迴避結果發生之手
      段，其已製造法所不容之風險。
    2.證人丙○○於警詢中證稱：其當時騎乘車牌號碼PUV-096
      號重型機車附載告訴人沿臺東縣臺東市○○路○段由西往
      東方向正常靠右行駛，被告所駕駛之車輛突然靠過來，其
      雖極力閃躲，仍遭被告車輛以左前車頭撞及其所騎乘之機
      車左側車身及告訴人之左腳等語（見警卷第8至9頁）；復
      於本院審理中證稱：其於行經肇事路段之際，早已發現被
      告所駕駛之車輛沿同路段由東往西方向迎面駛近而來，其
      已靠右行駛，然被告所駕駛之車輛突然偏向行駛衝撞而來
      ，彼時其雖已接近停止狀態，然因路旁有護欄，已無空間
      閃避，終而在該處遭被告車輛撞擊等語（見本院卷第60頁
      背面）。另證人甲○○於本院審理中證稱：其所乘坐之機
      車沿臺東縣臺東市○○路○段由西往東方向行駛，突然間
      看到前面有車輛迎面駛近而來，因為其等有開車經驗，直
      覺要減速慢行靠右行駛，然對向車輛原本是直駛，在靠近
      其所乘坐之機車時突然偏向衝撞而來，其所乘坐之機車就
      卡在路旁護欄和自對向衝撞而來之車輛間，在該車輛行駛
      經過後，其等隨即倒下等語（見本院卷第61頁背面）。經
      核證人丙○○、甲○○均為親身經歷之人，而其等證述車
      禍發生經過之重要情節，經本院隔離訊問後，所述之基本
      事實悉相吻合，並無明顯矛盾、齟齬之情。且證人丙○○
      前後數次作證，對於基本事實所為之陳述始終如一，僅屬
      是否詳盡有別，是證人丙○○、甲○○所為上開證言均可
      採信。
    3.而車禍現場道路筆直，柏油路面寬度為3.8公尺，足以容
      納汽車與機車正常會車行駛乙節，業經證人即現場處理員
      警戊○○於本院審理中證稱：其繪製本件道路交通事故現
      場圖時，係實際測量柏油路面寬度，並未包含路旁之雜草
      等語明確（見本院卷第61頁背面），參以證人戊○○係依
      法執行公務之警察，其於執行公務之際，本身即受有行政
      懲處責任之監督，嗣以證人身分到庭具結作證，以刑事責
      任擔保其證言之真實性，又其與被告間素不相識，亦無怨
      隙，苟非實情，當無甘冒偽證追訴之風險而設詞誣攀被告
      之理，是證人戊○○於本院審理中所為之證言應可採信。
      復有道路交通事故現場圖、道路交通事故調查報告表（一
      ）各1紙在卷可資佐證（見警卷第16至17頁）。而依上開
      道路交通事故現場圖及現場照片所示路燈（編號：04區
      126100號）位置觀之，其設置在肇事地點前方柏油路面之
      外，足見上開路燈之設置並未影響該路段汽車與機車正常
      會車行駛。又被告於行經肇事路段之際，無障礙物遮蔽視
      線，早已發現證人丙○○騎乘機車沿同路段由西往東方向
      迎面駛近而來乙節，業經被告供明在卷（見警卷第4頁）
      。復依被告於警詢中陳稱：其於行經肇事地點前方10公尺
      ，因見證人丙○○騎乘上開重型機車沿同路段由西往東方
      向行駛至該處車道，隨即減速慢行等語（見警卷第4頁）
      觀之，則依交通部頒「汽車行駛距離及反應距離一覽表」
      顯示，車輛時速20公里時，駕駛人得以反應之距離為4.16
      公尺，車輛時速30公里時，駕駛人得以反應之距離為6.24
      公尺，車輛時速40公里時，駕駛人得以反應之距離為8.32
      公尺，車輛時速50公里時，駕駛人得以反應之距離為10.4
      公尺，車輛時速60公里時，駕駛人得以反應之距離為12.4
      8公尺，足見被告於目視證人丙○○騎乘機車沿同路段由
      西往東方向迎面駛近而來之際，既已查悉對向來車動態，
      尚有得以採取必要安全措施之反應時間。
    4.再依上開道路交通事故現場圖所示被告車輛左側輪胎剎車
      痕位置觀之，其剎車痕起點位置在距離右側道路邊緣2.7
      公尺處，其剎車痕終點位置在距離右側道路邊緣2.5公尺
      處，依該煞車痕走向顯示，可知被告駕駛上開車輛剎車時
      ，該車係往右前方斜向行進後始停止，剎車痕之橫向距離
      長達約3.4公尺。觀諸現場照片顯示被告與證人丙○○之
      車輛受損情形，被告所駕駛之車輛與證人丙○○所騎乘之
      機車發生擦撞後，被告所駕駛之車輛係左前車頭損毀；證
      人丙○○所騎乘之機車則係左側車身損毀。而告訴人受有
      左脛骨骨折、左膝部皮膚裂傷、左腳跟部皮膚裂傷等傷害
      乙節，有臺東基督教醫院診斷證明書在卷可稽（見警卷第
      25頁、偵卷第4頁），均核與證人丙○○於警詢中證稱：
      被告所駕駛之車輛係以左前車頭撞及其所騎乘之機車左側
      車身及告訴人之左腳等語相符（見警卷第8頁），徵諸道
      路交通事故現場圖及現場照片顯示機車向右傾倒之情狀，
      顯見告訴人所受傷勢並非單純摔車倒地跌傷，而係遭受外
      力（例如車輛）嚴重撞擊所致。
    5.況被告自承：其雖目視證人丙○○所騎乘之機車自對向駛
      來，然因認為縱使剎車靜止亦無法避免發生碰撞，因此並
      未剎車靜止，隨即發生碰撞等語（見警卷第4頁、偵卷第9
      頁），足見被告於肇事當時並未及時煞停。是依被告上開
      供述及證人之證述、道路視野、剎車痕位置、車輛擦撞位
      置、車損情況、告訴人所受傷勢、被告與證人丙○○斯時
      精神狀態（詳如下述）等情以觀，堪認被告車輛沿上開未
      畫標線道路之狹路即臺東縣臺東市○○路○段由東往西直
      行略偏向左側行駛，並未減速慢行，作隨時停車之準備，
      亦未注意會車相互之間隔，即以左前車頭碰撞對向證人丙○○所騎乘之機車左側車身及該機車附載乘客即告訴人之
      左腳，導致證人丙○○所騎乘之機車車身不穩向右傾倒，
      足證被告就本件車禍事故之發生顯有過失無訛。被告所稱
      其無過失乙節，要與卷附客觀證據所顯示之事實不合，委
      不足採。
    6.另本件車禍經送臺灣省花東區車輛行車事故鑑定委員會鑑
      定之結果，亦認:（一）丁○○酒精濃度過量駕駛自小客
      車行經未畫標線道路之狹路，超速行駛，未注意會車相互
      之間隔，為肇事原因；（二）丙○○駕駛重型機車無肇事
      因素等情，此有該會98年10月23日花東鑑字第0986101769
      號函所檢附之鑑定意見書在卷可稽（見偵卷第24至27頁）
      。上開鑑定意見除認定被告超速行駛，因被告與告訴人雙
      方各執一詞，且依卷內現存資料並無足認被告超速行駛之
      積極事證可供審酌，而為本院不採外（詳如下述），該鑑
      定意見以被告酒精濃度過量駕駛自小客車行經未畫標線狹
      路路段，未注意會車相互之間隔，為肇事原因等情，則與
      本院上開認定一致，益見被告就本件車禍事故之發生顯有
      過失無訛。
    7.又告訴人所受如犯罪事實欄所載傷害係因本件交通事故所
      致，而本件交通事故復因被告上開過失行為所致，是被告
      之過失肇事行為與告訴人所受如犯罪事實欄所載之傷害結
      果間，具有相當因果關係，被告自應就其過失行為負責。
（四）至告訴人與駕駛人丙○○雖係夫妻，告訴人因藉駕駛人載
      送而擴大其活動範圍，如該駕駛人本件車禍係因被告與該
      駕駛人之過失行為所併合肇致，告訴人固應承擔該駕駛人
      與有過失之責任（最高法院74年臺上字第1170號判例可資
      參照）。惟查：
    1.被告駕駛車輛沿臺東縣臺東市○○路○段由東往西方向行
      駛，而證人丙○○騎乘機車附載告訴人沿同路段由西往東
      方向行駛乙節，已如上述，而車禍現場之道路係屬未畫標
      線狹路路段，路面寬度為3.8公尺，並非單行道，且無禁
      行機車之標誌或標線，亦有上開道路交通事故調查報告表
      （一）及現場照片2張等件在卷可憑（見警卷第17頁、本
      院卷第44頁），則證人丙○○騎乘上開機車沿臺東縣臺東
      市○○路○段由西往東方向行駛，自難認為係逆向行駛，
      被告此節所辯，顯非有據。
    2.至告訴人雖指訴被告行經肇事地點超速行駛，被告亦抗辯
      證人丙○○超速行駛等情，事涉雙方行車過失情節即犯罪
      事實之認定，應憑相關事證資為嚴格證明，且達於通常一
      般之人均不致有所懷疑，而得確信其為真實之程度始可。
      查一般人對速度快慢之認知、感覺本各有差異，從而每個
      人對於他車行車速度之描述，均屬其個人主觀之認知、判
      斷，而被告與告訴人既非對車輛速度具有特殊認定技術之
      人，衡諸告訴人與被告所處之對立地位，本院自難僅憑被
      告與告訴人片面之詞遽認被告或證人丙○○當時有超速行
      駛之情形。觀諸現場照片顯示之車損情形，被告所駕駛之
      車輛與證人丙○○所騎乘之機車發生擦撞後，被告所駕駛
      之車輛係左前車頭損毀；證人丙○○所騎乘之機車則係左
      側車身損毀，其餘均無嚴重之撞擊痕跡。況依上開道路交
      通事故現場圖所示，證人丙○○所騎乘之機車既無遺留明
      顯剎車痕跡，亦無從以客觀之科學數據推論證人丙○○所
      騎乘之機車當時行車速度大約為何。至臺灣省花東區車輛
      行車事故鑑定委員會雖因被告於警詢中陳稱：其當時車速
      時速約50至60公里等語，而認被告行經肇事路段超速行駛
      。然依被告於警詢中所為上開供述觀之，僅足說明被告於
      飲酒後駕車欲返回住處當時行車速度為時速50至60公里之
      事實，尚難僅以其於警詢中所為之供述逕認被告於肇事地
      點超速行駛之事實，是上開鑑定意見書此部分之認定，容
      有未洽，為本院所不採。此外，復查卷內現存事證均無積
      極證據足認被告或證人丙○○超速行駛，自難僅憑被告及
      告訴人上開指述，遽為不利被告犯罪事實之認定，足見被
      告及告訴人上開指摘，均屬個人片面臆測之詞，洵無足採
      。
    3.另被告所稱：證人丙○○未靠右行駛云云，然被告於飲用
      酒類後，以致己身辨識力及注意力均已劣於平時，已如上
      述，而證人丙○○於本件車禍事故發生後，經警對其實施
      呼氣酒精濃度測試結果，其測試值為零，此有當事人酒精
      測定紀錄表1紙在卷可憑（見警卷第20頁），顯見證人丙○○於本件車禍事故發生時，意識甚為清醒；又依當時被
      告所駕駛之車輛與自對向行駛之證人丙○○所騎乘之機車
      係迎面發生擦撞，且天候為晴，夜間有照明，其所行經之
      上開柏油路面乾燥、無缺陷、無障礙物遮蔽視線、視距良
      好之環境等情以觀，以證人丙○○斯時之精神狀態而言，
      茍證人丙○○主觀上已預見其騎乘機車靠左行駛，極有可
      能發生機車失控人車倒地受傷之結果，衡諸常情，以機車
      體積小、行進靈活之特性，為避免危險發生，理應緊急剎
      車以防止發生車禍。然依上開道路交通事故現場圖及現場
      照片所顯示之情形觀之，證人丙○○所騎乘之機車並未遺
      有任何煞車痕跡。從而，證人丙○○所騎乘之機車遵循上
      開道路交通規則正常靠右行駛，亦信賴他人會遵守道路交
      通規則行駛，然因被告駕駛車輛行駛於未劃標線道路之狹
      路，未減速慢行，作隨時停車之準備，且未注意會車相互
      之間隔即貿然前行，致證人丙○○未能即時有所反應即發
      生碰撞，證人丙○○應無任何肇事因素至明。是被告辯稱
      告訴人就本件車禍事故與有過失云云，洵無足採。
（五）另被告辯稱：上開道路交通事故現場圖繪製未盡翔實云云
      。惟查，證人戊○○雖於本院審理中證稱：其繪製本件道
      路交通事故現場圖時，關於「A車輪擦痕」、「碎片及A車
      後鏡」之標示有所顛倒，應予更正等語，然上開道路交通
      事故現場圖此部分之記載顯屬誤植，無解於被告過失責任
      之成立。另上開道路交通事故現場圖縱未繪製附近道路位
      置之全貌，亦無涉上開業經本院認定之犯罪事實，要不得
      據為有利被告之認定。
（六）綜上各節勾稽以觀，被告飲酒後駕車行駛於未劃標線狹路
      路段，未減速慢行，作隨時停車之準備，且未注意會車相
      互之間隔，致告訴人受有左脛骨骨折、左膝部皮膚裂傷、
      左腳跟部皮膚裂傷之傷害等情，至為灼然。被告上開所辯
      ，無非臨訟卸責之詞，不足採信。本件事證明確，被告犯
      行洵堪認定，應依法論科。
四、核被告所為，係犯刑法第284條第1項前段之過失傷害罪。又
    其酒醉駕車因而致告訴人受傷，應依道路交通管理處罰條例
    第86條第1項之規定加重其刑。另按犯人在犯罪未發覺之前
    ，向該管公務員告知其犯罪，而不逃避接受裁判，即與刑法
    第62條規定自首之條件相符，不以言明「自首」並「願受裁
    判」為必要。又犯人在其犯罪未發覺前，自行向該管公務員
    申告其犯罪事實，而接受裁判為已足，至於嗣後雖就責任事
    由有所辯解，乃辯護權之行使，不能據此即認其先前之自首
    失其效力（最高法院63年臺上字第1101號判例、96年度臺上
    字第7112號判決可資參照）。查本件係報案人或勤指中心轉
    來資料未報明肇事人姓名，處理人員前往現場處理時，肇事
    人在場，並當場承認為肇事汽車之駕駛人等情，業經被告陳
    明在卷（見本院卷第63頁背面），復經證人戊○○於本院審
    理中證述明確（見本院卷第59頁背面），並有臺東縣警察局
    臺東分局交通事故處理小組巡佐戊○○所製作之自首情形紀
    錄表1份在卷為憑（見警卷第21頁）。是被告於肇事後，立
    即停留在車禍現場，在有偵查權之員警發覺前，自行向現場
    處理員警當場承認為肇事車輛之駕駛人，並供明自己之年籍
    與肇事經過而接受刑責調查，縱對過失責任有所爭執，應係
    其辯護權之正當行使，仍無礙於犯罪未發覺前接受裁判而該
    當自首之認定，爰依刑法第62條前段之規定，減輕其刑，並
    依法先加後減之。爰審酌被告明知酒精成分對人之意識、判
    斷及行為控制能力具有不良影響，酒後駕車對一般往來之公
    眾及駕駛人自身皆具有高度危險性，竟於飲用酒類後之呼氣
    酒精濃度每公升達0.66毫克，已處於不能安全駕駛動力交通
    工具之狀態駕駛動力交通工具行駛於供公眾往來之道路上，
    枉顧公眾安全，嚴重違反交通安全秩序，嗣於駕車行經肇事
    地點，因酒精影響其意識而疏未注意遵守上開道路交通安全
    規則，致生交通事故，且迄今未能積極與告訴人達成民事和
    解或賠償告訴人所受之損害，惟念及其未曾受有期徒刑以上
    刑之宣告，此有臺灣高等法院被告前案紀錄表在卷可稽，素
    行尚可，兼衡酌其犯罪之情節、過失程度、告訴人所受傷勢
    、生活狀況不佳、智識程度為專科肄業等一切情狀，量處如
    主文所示之刑，並諭知易科罰金之折算標準。
據上論斷，應依刑事訴訟法第299條第1項前段，道路交通管理處
罰條例第86條第1項，刑法第284條第1項前段、第41條第1項前段
、第62條前段，刑法施行法第1條之1第1項、第2項前段，判決如
主文。
本案經檢察官乙○○到庭執行職務。
中    華    民    國    99    年    1    月    20    日
                  刑事第三庭  審判長法  官  陳弘能
                                    法  官  陳鈺雯
                                    法  官  彭凱璐
以上正本證明與原本無異。
如不服本判決應於收受送達後10日內向本院提出上訴書狀，並應
敘述具體理由；其未敘述上訴理由者，應於上訴期間屆滿後20日
內向本院補提理由書（均須按他造當事人之人數附繕本）。「切
勿逕送上級法院」。告訴人或被害人對於本判決如有不服，請書
具不服之理由狀，請求檢察官上訴者，其上訴期間之計算係以檢
察官收受判決正本之日期為準。
                                    書記官  陳憶萱
中    華    民    國    99    年    1     月    20    日
附錄本案論罪科刑法條：
中華民國刑法第284條
因過失傷害人者，處6月以下有期徒刑、拘役或5百元以下罰金，
致重傷者，處1年以下有期徒刑、拘役或5百元以下罰金。
從事業務之人，因業務上之過失傷害人者，處1年以下有期徒刑
、拘役或1千元以下罰金，致重傷者，處3年以下有期徒刑、拘役
或2千元以下罰金。


司法院資訊處製作；財團法人民間司法改革基金會備份。
